最高法院刑事判決　　　　　　一○○年度台上字第三○四二號
上　訴　人　蘇泊豐
選任辯護人　周威君律師
上列上訴人因違反毒品危害防制條例案件，不服台灣高等法院中
華民國一００年四月十三日第二審判決（九十九年度上重訴字第
七八號，起訴案號：台灣桃園地方法院檢察署九十八年度偵字第
一九三０二號），提起上訴，本院判決如下：
    主  文
原判決撤銷，發回台灣高等法院。   
    理  由  
本件原判決認定：上訴人蘇泊豐明知海洛因係第一級毒品及管制
進口物品，竟於民國九十八年三月間，受僱於自稱「王先生」之
成年男子，與「王先生」、綽號「阿紅」之成年越南女子及「王
先生」指派之某成年男子，共同基於運輸海洛因入境之犯意聯絡
，由「王先生」主導自越南夾帶海洛因來台計畫，「阿紅」負責
在越南交貨，上訴人依「王先生」指示在台灣刊登求職廣告，招
募運輸毒品之人，並協助辦理護照、機票、接應事宜，待海洛因
運輸走私入境，由運毒者攜往彰化交給「王先生」或其指派之人
。謀議既定，上訴人即於九十八年七月間向應徵之林建利告知可
免費提供食宿、簽證、來回機票，給付零用金及每趟報酬新台幣
一萬元，即為林建利辦理護照、購買機票、預訂機位、往返巴士
、食宿等事宜，期間上訴人以其母莊富美名義申辦之0000000000
號電話與林建利之0000000000號電話聯絡。嗣林建利依安排於九
十八年八月九日搭機至越南胡志明市與上訴人會合，二人一起投
宿於燕梅旅館，上訴人與「阿紅」聯絡後，「阿紅」即攜帶一只
黑色塑膠袋至旅館，將袋內之玉鐲十五個及藏於咖啡包內之海洛
因九十一小包交給林建利。林建利預見此咖啡包內容物為違禁物
，仍不違背其本意，將之放進手提袋內，於同年八月十二日搭機
攜至桃園機場私運入境，再依上訴人指示在免稅店購買香菸，將
該九十一小包「咖啡」放入免稅店所給提袋內，為關稅局人員當
場查獲，扣得海洛因九十一小包（淨重1676.34 公克，純質淨重
756.53公克，空包裝透明塑膠袋總重441.35公克）、咖啡包裝袋
九十一小包、大包五包、免稅店提袋一個、林建利所有供與上訴
人聯絡之Sony Ericsson K7701行動電話一支（含SIM卡二張，此
支電話及SIM 卡嗣後被台灣桃園地方法院檢察署保管贓物之替代
役黃詠証侵占，掉包為NOKIA 2300型電話）、越南盾面額十萬元
鈔五張。林建利供述其毒品來源為上訴人，法務部調查局乃通知
上訴人到案而循線查獲（林建利經台灣桃園地方法院九十八年度
重訴字第六六號判處有期徒刑八年確定）等情。因而撤銷第一審
之科刑判決，改判依想像競合犯關係從一重仍論處上訴人共同運
輸第一級毒品，累犯罪刑（處無期徒刑）。固非無見。
惟查：(一)、科刑之判決書，對於犯罪事實必須詳加認定，而後於
理由內明其認定犯罪事實所憑之證據及其認定之理由，方足以
資論罪科刑，其所載事實理由與其所宣告之主文，尤必相一致，
若僅於理由內明其有犯罪之證據，而事實欄內並未認定，則理
由失其根據，僅於主文內宣告其罪刑，而事實理由內均未記載，
則主文失其根據，其判決即難謂適法。林建利固稱以前還運輸毒
品成功入境一次，證人周峰誼、張詩明亦證述彼等曾由上訴人安
排，自胡志明市攜帶玉鐲與「咖啡」等物回台等語。然林建利等
三人此部分所言是否確實？彼等攜回之「咖啡」是否海洛因等毒
品？原審之事實欄並未明確認定，亦未說明所憑之證據與理由，
竟於理由欄記載「審酌上訴人……罔顧運入海洛因對社會治安及
國民健康重大危害，連續尋找他人自越南攜帶海洛因入我國境內
……」等語，即以上訴人「連續多次找人運輸海洛因入境」為科
刑審酌之依據而為刑之量定（見原判決第十九頁倒數第四行以下
、第二十四頁第一行以下），依上揭說明，自有理由不備、矛盾
之違法。(二)、原判決認上訴人持供犯罪所用之Sony Ericsson K7
701 型行動電話一支已被檢警查扣，嗣被台灣桃園地方法院檢察
署之替代役黃詠証侵占，如果無誤，該支行動電話依毒品危害防
制條例第十九條規定固應沒收，然如無法沒收，因係負責保管扣
押物之公務員之違法行為所致，自不能再向上訴人追徵其價額。
原判決諭知此支行動電話如不能沒收時，應向上訴人追徵其價額
，亦有可議。(三)、依毒品危害防制條例第十七條第一項規定，犯
同條例第四條至第八條、第十條或第十一條之罪，供出毒品來源
，因而查獲其他正犯或共犯者，減輕或免除其刑。是上訴人是否
供出毒品來源，因而查獲其他正犯、共犯，與其罪責攸關，應為
必要之調查。上訴人曾聲請傳喚洪明全，查明其是否即正犯「王
先生」（見原審卷第三十九頁）。原審函請彰化縣警察局、桃園
縣政府警察局中壢分局、台中市政府警察局豐原分局檢送「洪明
全」之相關資料，僅豐原分局提供「洪明全」之照片，上訴人之
選任辯護人固以書狀陳稱：調卷資料所載洪明全，並非上訴人所
識等語，然其餘數名年紀相當之「洪全明」則無照片可供上訴人
辨認（見原審卷第四十五頁以下）。原審非不得傳喚相關警察或
調查人員予以查明，逕認無調查必要，尚非適法。上訴意旨指摘
原判決不當，非無理由，應認有撤銷發回更審之原因。
據上論結，應依刑事訴訟法第三百九十七條、第四百零一條，判
決如主文。
中    華    民    國  一○○  年    六    月    九    日
                      最高法院刑事第十一庭
                          審判長法官  賴  忠  星  
                                法官  呂  丹  玉  
                                法官  吳      燦  
                                法官  蔡  名  曜  
                                法官  葉  麗  霞  
本件正本證明與原本無異
                                      書  記  官  
中    華    民    國  一○○  年    六    月   十四   日
                                                      Q